【裁判字號】    98,訴易,16
【裁判日期】    980818
【裁判案由】    侵權行為損害賠償
【裁判全文】
臺灣高等法院民事判決                  98年度訴易字第16號
原      告  甲○○
被      告  乙○○
上列當事人間刑事附帶民事訴訟侵權行為損害賠償事件，經本院
刑事庭於中華民國98年2月10日以97年度附民字第175號裁定移送
前來，本院於98年8月4日言詞辯論終結，判決如下：
    主      文
被告應給付原告新台幣壹拾萬元。
原告其餘之訴駁回。
訴訟費用由被告負擔百分之五十，餘由原告負擔。
    事實及理由
一、原告起訴主張：被告因不滿伊於民國（下同）95年間參選臺
    北縣土城市學府里里長，於95年6 月28日接獲訴外人連金世
    來電，得知連金世與伊在臺北縣土城市○○路○段157號發生
    衝突，認為可借題發揮，乃與訴外人馬榮福、唐英來及多名
    姓名不詳之成年男子，共同基於剝奪他人行動自由之意思，
    前往上址，以協調紛爭為由，要求伊前往學府里辦公室，由
    其中一名不詳之成年男子抓住伊手臂，其他不詳成年男子尾
    隨在後，以此方式剝奪伊之行動自由，強行將伊帶往學府里
    辦公室，嗣廣福派出所巡邏員警接獲民眾報案前往現場處理
    ，遭被告拒於門外，員警遂通知廣福派出所所長到場，經伊
    當場向所長表示非自願至該處，才在警方人員保護下離開等
    情，爰依民法第195 條侵權行為之法律關係請求被告賠償損
    害，聲明：被告應給付原告新臺幣（下同）200,000元。
二、被告則以：伊對於本院97年度上訴字第3620號刑事判決，已
    提起第三審上訴。選舉期間的恩怨都是原告捏造的，伊是被
    冤枉的，才是被害人；伊係國中畢業，目前沒有工作收入等
    語，資為抗辯。並答辯聲明：原告之訴駁回。
三、被告有不法侵害原告身體、自由之行為：
  (一)原告主張被告於95年6 月28日得知訴外人連金世與原告在臺
    北縣土城市○○路○段157號發生衝突，乃與訴外人馬榮福、
    唐英來及多名姓名不詳之成年男子，共同前往上址，以協調
    紛爭為由，由其中一名不詳之成年男子抓住原告手臂，其他
    不詳成年男子尾隨在後，強行將原告帶往學府里辦公室，剝
    奪原告行動自由，嗣廣福派出所所長到場，經原告當場表示
    非自願至該處，才在警方人員保護下離開之事實，業據證人
    即廣福派出所所長於刑事案件審理時證稱：95年6 月28日，
    派出所員警打電話給伊說乙○○（即被告）押甲○○（即原
    告）到學府里辦公室，並不讓員警進入，伊便馬上趕到現場
    。到了現場，發現派出所的2 名員警被擋在辦公室門外，員
    警說到場時有先敲門，但乙○○不開門，敲了很久的門以後
    乙○○才開門，伊到場時門已打開，辦公室內除了甲○○外
    ，其他7、8個都是乙○○這邊的彪形大漢，甲○○原來坐在
    泡茶桌與這些人中間，有4 個彪形大漢坐在甲○○左邊，緊
    鄰甲○○，感覺甲○○好像很害怕的樣子，伊後來請甲○○
    坐到另一邊，伊問乙○○發生何事，乙○○口氣很兇地叫伊
    不要管，他自己會處理，伊問甲○○是否被別人帶過來，他
    點頭，伊又問他是否願意繼續留在里辦公室，甲○○表示不
    願意，伊便請甲○○走出去，當時乙○○還拍桌子說伊不能
    這樣處理等語屬實（見台灣板橋地方法院檢察署95年度他字
    第5189號卷第115-116頁、 台灣板橋地方法院96年度訴字第
    3774號卷第108-116頁）。
  (二)依台灣板橋地方法院刑事庭法官勘驗95年6月28日「 都市生
    活家社區」大門入口及AD棟樓梯之監視錄影翻錄光碟，當時
    被告及訴外人馬榮福、唐英來與其他4 名不詳男子係於同一
    時間依序進入上開社區，訴外人馬榮福並曾向唐英來及1 位
    不詳男子（以C男稱之） 點頭示意，嗣被告與部分人員進入
    總幹事辦公室，其內似有拉扯之情況，多名路過之住戶頻頻
    張望，之後原告步出總幹事辦公室，並與2名不詳男子（以A
    男及B男稱之）有身體碰觸之肢體動作，此時A男將左手架在
    原告脖子上，原告低頭掙脫，復與A男發生肢體碰觸，接著A
    男以左手抓住原告之右臂步出社區，被告及其餘人員亦隨同
    先後步出等情，有勘驗筆錄附卷可按（見台灣板橋地方法院
    96年度訴字第3774號卷第58-60頁）。
  (三)按，身體、自由不受他人不法侵害，民法第195條第1項定有
    明文，被告與訴外人等人共同以不法方法，將原告自台北縣
    土城市○○路○段157號，帶往學府里辦公室，且在該辦公室
    不讓原告離去，在辦公室對原告口氣不友善，罵東罵西的，
    讓原告很害怕等情，亦據原告於刑事案件陳述在卷（見台灣
    板橋地方法院檢察署95年度他字第5189號卷第71-78頁、 台
    灣板橋地方法院96年度訴字第3774號卷第118-133頁 ），已
    侵害原告自由，其所為並經本院97年度上訴字第3620號刑事
    判決判處有期徒刑1年，減為有期徒刑6月，如易科罰金以新
    台幣900元折算1日在案，此經本院調取該卷核閱屬實。
  (四)綜上，被告有以不法方法，侵害原告身體、自由之侵權行為
    ，堪以採信，被告抗辯選舉期間的恩怨都是原告捏造的，伊
    未侵害原告身體、自由云云，自無足取。
四、被告應負損害賠償責任：
    按因故意或過失，不法侵害他人之權利者，負損害賠償責任
    。不法侵害他人之身體、自由者，被害人雖非財產上之損害
    ，亦得請求賠償相當之金額（民法第184條第1項、第195 條
    第1項參照 ）。又，不法侵害他人身體、健康之非財產上損
    害賠償，應斟酌雙方身份、資力與加害程度，及其他各種情
    形而核定其金額（最高法院77年台上字第1726號判決參照）
    。查，原告因為被告之行為，身體處於不自由之下，受有精
    神上相當痛苦，自屬必然，是以其依侵權行為之法律關係請
    求被告賠償其損害，自屬有據。茲原告係專科畢業，現有不
    動產共11筆，財產總額1千3百多萬元，目前專職里長，兼職
    開設貿易公司，被告係國中畢業，有不動產共7 筆，財產總
    額1千2百多萬元，係前任里長，目前沒有工作，沒有收入，
    業經陳述在卷，並有稅務電子閘門財產所得調件明細表2 紙
    在卷可按（見本院卷第22-29頁、第21頁、第34頁 ），爰斟
    酌兩造當事人之教育程度、身分、地位及經濟能力等一切情
    狀，本院認原告請求被告賠償其非財產上之損害，於100,00
    0 元之範圍內洵屬適當，逾此範圍之請求，難謂正當，不應
    准許。
五、綜上所述，原告依民法第184條第1項、第195條第1項侵權行
    為之法律關係，請求被告給付100,000元， 為有理由，應予
    准許。逾此部分之請求，為無理由，應予駁回。
六、本件事證已臻明確，兩造其餘主張與舉證，經審酌核與判決
    結果不生影響，爰不逐一論述，併此敘明。
七、據上論結，本件原告之訴為一部有理由，一部無理由，依民
    事訴訟法第79條，判決如主文。
中    華    民    國    98    年    8     月    18    日
                    民事第十五庭
                        審判長法  官  林恩山
                              法  官  陳雅玲
                              法  官  黃國忠
正本係照原本作成。
不得上訴。
中    華    民    國    98    年    8     月    18    日
                              書記官  陳明俐


司法院資訊處製作；財團法人民間司法改革基金會備份。
